臺灣高等法院臺中分院刑事判決
111年度上易字第741號
上  訴  人  
即  被  告  林郁菊



上列上訴人因妨害自由案件，不服臺灣臺中地方法院111年度易
字第873號中華民國111年7月12日第一審判決（起訴案號：臺灣
臺中地方檢察署111年度偵字第9700號），提起上訴，本院判決
如下：
    主  文
原判決撤銷。
林郁菊犯恐嚇危害安全罪，免刑。
    犯罪事實
一、林郁菊於民國110年10月22日下午6時許，前往址設臺中市○○
    區○○○路0號全聯福利中心中工店以信用卡消費時，因疑似發
    生重複刷卡之情形，林郁菊因此心生不滿，於翌(23)日上午
    10時21分許，前往上開賣場與店○○李銘恩理論，並基於恐嚇
    危害安全之犯意，向李銘恩恫嚇稱：「信不信我砸了你的店
    都可以」等語，並手持賣場內商品作勢欲毆打李銘恩，致李
    銘恩心生畏懼，致生危害於安全。
二、案經李銘恩訴由臺中市政府警察局第六分局移送臺灣臺中地
    方檢察署檢察官偵查起訴。
    理    由
一、被告以外之人於審判外之言詞或書面陳述，除法律有規定者
    外，不得作為證據；又被告以外之人於審判外之陳述，雖不
    符合同法第159條之1至第159條之4之規定，但經當事人於審
    判程序同意作為證據，法院審酌該言詞陳述或書面陳述作成
    時之情況，認為適當者，亦得為證據。當事人、代理人或辯
    護人於法院調查證據時，知有第159條第1項不得為證據之情
    形，而未於言詞辯論終結前聲明異議者，視為有前項之同意
    ，刑事訴訟法第159條第1項及第159條之5分別定有明文。本
    案以下由檢察官所提出而採為判決基礎之證據，其性質屬被
    告以外之人於審判外之陳述而屬傳聞證據者，上訴人即被告
    林郁菊(下稱被告)於本院準備程序及審判程序，均不爭執證
    據能力，檢察官則表示沒有意見等語(見本院卷第38、55頁)
    ，且未於言詞辯論終結前聲明異議，本院審酌上開傳聞證據
    作成時之情況，核無違法取證及證明力明顯過低之瑕疵，為
    證明犯罪事實所必要，亦認為以之作為證據為適當，得逕依
    同法第159條之5規定作為證據。又傳聞法則乃對於被告以外
    之人於審判外之言詞或書面陳述而為之規範。本判決以下引
    用之非供述證據，無刑事訴訟法第159條第1項規定傳聞法則
    之適用，經本院於審判時依法踐行調查證據程序，與本案待
    證事實具有自然之關聯性，且無證據證明係公務員違法所取
    得，依法自得作為證據。
二、訊據被告固供承有於上開時間、地點，因信用卡消費，疑似
    發生重複刷卡之情形，而與告訴人李銘恩發生爭執等情，惟
    否認有何恐嚇危害安全之犯行，辯稱：我沒有恐嚇告訴人，
    我被盜刷信用卡後，告訴人有寫了1張字條要賠償10倍給我
    ，結果也沒有賠償我，我就跟告訴人說刷信用卡那新臺幣(
    下同)1000多元我不要了，我拿你的飲料回家抵債，我不是
    拿東西要砸他，警詢時警察誤導我，警察有問我有沒有講「
    信不信我砸了你的店都可以」這句話，可是我沒有講這句話
    ，事情都要有錄音、影像才可以證明，證人李銘恩、陳琬婷
    所述不實，我否認犯罪等語。經查：
  ㈠被告上開犯罪事實，業據證人即告訴人李銘恩於警詢證稱：
    我是全聯中工店的○○，被告在10月22日晚上有至本門市消費
    ，於結帳時發生信用卡刷卡問題，所以她在10月23日到門市
    向我提出質問並要求賠償，然經過與被告協調後沒用，且當
    時被告欲拿店裡商品以作為她自認為的損失賠償，期間被告
    對我恐嚇說「你信不信我砸了你的店都可以」之言詞及有用
    手作勢要打我的行為，讓我感到心生畏懼，當下我擔心有危
    險，所以我請被告到辦公室協調，然被告在辦公室又對我說
    出汙辱性的言詞，所以我決定提告等語（見偵卷第27至28頁
    ）。核與證人陳琬婷於警詢證稱：事發在110年10月23日10
    時21分，我於店內看見我們店○○李銘恩在安撫一名女子的情
    緒，然後我有聽見店○○跟該女子說「一碼歸一碼」，結果該
    女子就在冰箱飲料區拿了兩瓶飲料，然後對著店○○說「信不
    信我砸了你的店」，再來她就手在店○○面前有揮舞的動作，
    之後她就準備要離開，店○○當時就請該女子先到辦公室聊一
    聊，然後該名女子把飲料放在冰箱後就進去辦公室了，事發
    當時我在店內冰箱飲料區，我在整理排面，我看到該名女子
    當時情緒有點激動，並且說了「信不信我砸了你的店」等語
    相符（見偵卷第38頁）。衡酌告訴人及證人陳琬婷與被告並
    不認識，其等僅是全聯門市之○○及○○，應無嫁禍身為消費者
    之被告而故為虛偽陳述之動機，其等所為不利被告之證述應
    堪採信。又觀卷附案發地點全聯門市之監視器畫面：被告於
    上開時間、地點步出全聯辦公室後，在飲料區拿1瓶飲品，
    並舉起飲料作勢要打店○○，與店○○理論（見偵卷第41至43頁
    ），堪認被告情緒確實相當激動，更足以佐證證人李銘恩、
    陳琬婷上開證詞為真。
  ㈡按所謂恐嚇，指凡一切言語、舉動足以使人生畏怖心者均屬
    之，而該言語或舉動是否足以使他人生畏怖心，應依社會一
    般觀念衡量之。查被告於上開時間、地點，因不滿前一日疑
    似發生消費時信用卡重複刷卡之情形，而於翌(23)日10時21
    分許，前往上開賣場與告訴人理論，並於發生爭執之過程中
    對告訴人稱「信不信我砸了你的店都可以」等語，及作勢欲
    毆打告訴人，依社會一般觀念衡量，被告之舉止確係屬加害
    身體、財產之惡害告知，而屬恐嚇行為，且足以使人心生畏
    懼。而告訴人亦證稱其因此心生畏懼等語，顯然告訴人已因
    被告之恐嚇言語而心生畏懼，堪認被告確有為恐嚇危害安全
    之犯行，其所辯各詞不足採信。從而，本案事證明確，被告
    上開犯行堪予認定，應依法論科。
三、論罪：
  ㈠本件依被告對告訴人所恫嚇之內容觀之，已足使一般人心生
    畏懼，害怕身體、財產之安全遭受威脅，故核被告所為，係
    犯刑法第305條之恐嚇危害安全罪。
　㈡免刑之說明：
　1.按刑法第59條規定「犯罪之情狀顯可憫恕，認科以最低度刑
    仍嫌過重者，得酌量減輕其刑」，係指犯罪另有特殊之原因
    與環境，在客觀上足以引起一般同情，認為即予宣告法定最
    低度刑期，猶嫌過重者，而有其適用。又犯最重本刑為3年
    以下有期徒刑、拘役或專科罰金之罪，且非刑法第132條第1
    項、第143條、第145條、第186條、第272條第3項及第276條
    第1項之罪，而情節輕微，顯可憫恕，認為依第59條規定減
    輕其刑仍嫌過重者，得免除其刑，刑法第61條第1款定有明
    文；而本件被告所犯係刑法第305條之恐嚇危害安全罪，其
    最重本刑為2年以下有期徒刑之罪。是被告所犯之罪，依前
    揭規定，係得為免刑判決之案件，合先敘明。
　2.被告並無任何前科紀錄，有臺灣高等法院被告前案紀錄表在
    卷可參，素行良好。審酌被告於110年10月22日下午6時10分
    許，雖有在告訴人所任職之全聯福利中心中工店使用信用卡
    購物消費，其交易金額為1,056元，然其嗣於同日下午6時35
    分許，已將該筆交易全數退貨，有信用卡交易簽單、收銀機
    銷售查詢在卷可稽(見偵卷第15、19頁)。而被告於翌日找告
    訴人處理時，告訴人因疑似中國信託網路不穩，造成有重複
    刷卡之疑慮，在尚未查詢清楚帳務明細前，乃先將2,000元
    預付給被告，並表示如確有刷卡2次之情事，則賠償被告10
    倍損失，若無重複扣款情事，則由被告將2,000元歸還告訴
    人，並有證明書1紙在卷可查(見偵卷第17頁)。再由被告之
    信用卡帳單消費明細可知，被告於110年10月22日當日在全
    聯福利中心中工店之消費有2筆各1,056元之紀錄，旋於同日
    有2筆各-1,056元刷退之紀錄(見偵卷第25頁)，顯見被告辯
    稱其在結帳當時收到盜刷之簡訊通知，隨即辦理退貨，再跟
    信用卡公司確認消費紀錄確有2筆，因而於翌日找告訴人處
    理理論等情，並非無據。衡酌被告自陳有輕度肢體障礙之身
    心障礙，原本從事保全、清潔之工作，因本案而失去保全工
    作，僅能從事清潔工作，經濟狀況不佳等語（見原審卷第34
    頁、本院卷第57至58頁），暨被告之信用卡帳單顯示，其有
    7個月之帳單須分期繳納，且尚須專人服務預借現金(見偵卷
    第25頁)，顯見被告經濟狀況並非寬裕，若其信用卡遭無端
    盜刷，其生活將會雪上加霜。是以，被告在找告訴人處理之
    過程中，因一時氣憤難耐而口出惡言，固無解於恐嚇危害安
    全罪名之成立，但依其行為過程觀之，本件既有消費糾紛，
    被告在情緒高漲下口出惡言，事出有因，其動機、主觀惡性
    甚低，犯罪手段非屬極惡，犯罪情節亦屬輕微，就被告犯本
    件恐嚇危害安全罪之原因與環境，依常情，在客觀上應足以
    引起一般人之同情，故其犯罪之情狀顯可憫恕；另被告經過
    本案之偵查及法院審判之刑事訴訟程序，應已足使其心生警
    惕，若本院仍然對被告量處刑罰，終非實現刑罰正義的表徵
    ，本院認由應報、一般預防、特別預防或修復性司法之角度
    而言，對被告科以最低度刑仍嫌過重，且依據刑法第59條酌
    減其刑後，仍嫌過重，爰依刑法第61條第1款前段規定，對
    被告所犯恐嚇危害安全罪諭知免除其刑，避免無意義之刑罰
    執行耗費國家資源與違反國民法感情，並昭衡平。
四、原審未審究上情，而判處被告拘役10日之刑，即有未洽。被
    告上訴意旨執前詞否認犯罪，固無可採，然原判決既有上開
    可議之處，即屬無可維持，自應由本院將原判決予以撤銷改
    判免刑。
據上論斷，應依刑事訴訟法第369條第1項前段、第364條、第299
條第1項後段，刑法第305條、第61條第1款前段，刑法施行法第1
條之1第1項、第2項前段，判決如主文。　　
本案經檢察官何采蓉提起公訴，檢察官陳佳琳到庭執行職務。
中　　華　　民　　國　　111 　年　　11　　月　　8 　　日
            刑事第四庭     審判長法　官   蔡  名  曜
　　　　　　                     法　官   鄭  永  玉 
                                 法　官   林  宜  民
以上正本證明與原本無異。
不得上訴。
                                 書記官   謝  安  青
　　　　　　　　　　　　　　　　 
中　　華　　民　　國　　111 　年　　11　　月　　8 　　日

附錄本案論罪法條：
中華民國刑法第305條
以加害生命、身體、自由、名譽、財產之事恐嚇他人，致生危害
於安全者，處2年以下有期徒刑、拘役或9千元以下罰金。